【裁判字號】    99,聲,146
【裁判日期】    990224
【裁判案由】    返還提存物
【裁判全文】
臺灣桃園地方法院民事裁定               99年度聲字第146號
聲  請  人  甲○○
相  對  人  丙○○
            乙○○
上列當事人間聲請返還提存物事件，本院裁定如下：
    主  文
聲請駁回。
    理  由
一、按返還擔保金，依民事訴訟法第106條準用同法第104條之規
    定，須符合下列其中之一：「一應供擔保之原因消滅者；二
    供擔保人證明受擔保利益人同意返還者；三訴訟終結後，供
    擔保人證明已定20日以上之期間催告受擔保利益人行使權利
    而未行使，或法院依供擔保人之聲請，通知受擔保利益人於
    一定期間內行使權利並向法院為行使權利之證明而未證明者
    」之要件，法院始得裁定返還擔保金。又所謂應供擔保原因
    消滅，係擔保債務人因假扣押所受之損害，故必待無損害發
    生，或債權人本案勝訴確定，或就所生之損害已經賠償時，
    始得謂應供擔保之原因消滅（最高法院53年度臺抗字第279
    號判例意旨參照）。至所謂訴訟終結，在因假扣押或假處分
    所供擔保之情形，因該擔保係為保障受擔保利益人因不當假
    扣押或假處分所受損害而設，倘執行法院已依假扣押或假處
    分裁定實施假扣押或假處分之執行，則在供擔保人撤回假扣
    押或假處分之執行前，受擔保利益人所受損害仍可能繼續發
    生，損害額既未確定，自無強令其行使權利之理。故在假扣
    押或假處分所供之擔保，供擔保人依民事訴訟法第106 條準
    用同法第104條第1項第3 款規定，聲請以裁定命返還其擔保
    金之場合，必待供擔保人已撤回假扣押或假處分之執行，始
    得謂與民事訴訟法第104條第1項第3款所定之「訴訟終結」
    相當，而得依該條款行使定期催告之權利（最高法院85年度
    台抗字第645 號裁定意旨可資參照）。
二、本件聲請意旨略以：聲請人前遵本院96年度裁全更字第1 號
    假扣押裁定，曾提供新台幣29萬元為擔保金，並以本院96年
    度存字第1816號提存事件提存在案；茲聲請人已撤回假扣押
    之執行程序，並已聲請本院通知相對人行使權利而未行使，
    爰聲請返還上開提存物等語，並提出提存書、假扣押裁定、
    撤銷執行命令通知、通知行使權利函為證。
三、經查，聲請人所主張其前遵本院上開假扣押裁定，以本院96
    年度存字第1816號提存事件提存前述提存物在案之事實，業
    據其提出提存書及假扣押裁定影本各乙份在卷核閱屬實。惟
    聲請人並未舉證證明其依上開假扣押所欲保全執行之請求，
    已獲全部勝訴判決確定，復其又未證明受擔保利益人即相對
    人無損害發生或所生損害已經賠償，本件應供擔保之原因即
    難認已消滅。又聲請人雖曾聲請本院以97年度聲字第1414號
    通知函催告相對人，就聲請人上開假扣押之執行所受之損害
    限期行使權利，有本院民國97年9月9日桃院永民仁97年度聲
    字第1414號通知函附卷可考，惟觀諸本院99年1月8日桃院永
    96執全威字第1594號撤銷執行命令通知內容，可知聲請人撤
    回假扣押執行程序係於上開通知函之後，則在聲請人撤回該
    假扣押執行程序前，相對人因該假扣押執行所受之損害仍可
    能發生，損害額既未確定，自無強令相對人行使權利之理，
    且聲請人亦未證明相對人同意其取回上開擔保金，是聲請人
    之聲請與首揭規定不符，不能准許，應予駁回，爰裁定如主
    文。
中    華    民    國    99    年     2    月    24    日
                  民事第一庭    法  官  吳爭奇
以上正本係照原本作成。
如對本裁定抗告須於裁定送達後10日內向本院提出抗告狀，並應
繳納抗告裁判費新台幣1,000 元。
中    華    民    國    99    年     2    月    24    日
                                書記官  黃瓊儀

司法院資訊處製作；財團法人民間司法改革基金會備份。
